【裁判字號】    97,台上,2912
【裁判日期】    970626
【裁判案由】    違反槍砲彈藥刀械管制條例等罪
【裁判全文】
最高法院刑事判決            九十七年度台上字第二九一二號
上  訴  人  台灣高等法院檢察署檢察官
上  訴  人
即  被  告  丙○○
上  訴  人  甲○○
            乙○○
上列上訴人等因被告違反槍砲彈藥刀械管制條例等罪案件，不服
台灣高等法院中華民國九十四年七月二十八日第二審判決（九十
四年度上訴字第九三八號，起訴案號：台灣板橋地方法院檢察署
九十二年度偵字第三三九三號），提起上訴，本院判決如下：
    主  文
原判決關於丙○○未經許可，持有可發射子彈具有殺傷力之改造
槍枝部分撤銷，發回台灣高等法院。
其他上訴駁回。
    理  由
壹、撤銷發回（即丙○○未經許可，持有可發射子彈具有殺傷力
之改造槍枝）部分：
本件原判決認定：上訴人即被告丙○○有其事實欄所載之未經許
可，持有可發射子彈具有殺傷力之改造槍枝及土造子彈犯行，因
而維持第一審依想像競合犯關係，從重論丙○○以未經許可，持
有可發射子彈具有殺傷力之改造槍枝罪，處有期徒刑一年四月，
併科罰金新台幣（下同）十萬元，並諭知罰金如易服勞役之折算
標準，及宣告扣案之改造玩具手槍一支及土造子彈二十顆均沒收
之判決，駁回丙○○關於該部分之第二審上訴；固非無見。
惟查：(一)、原判決認定丙○○於民國八十七年十月間起迄九十二
年一月二十九日止，未經許可持有可發射子彈具有殺傷力之改造
槍枝及子彈部分，係以一行為觸犯九十年十一月十四日修正公布
之槍砲彈藥刀械管制條例第十一條第四項、第十二條第四項之罪
。然被告行為後，原審於九十四年七月二十八日裁判時，槍砲彈
藥刀械管制條例已於九十四年一月二十六日修正公布，同年月二
十八日施行。將修正前第十一條第四項（法定刑為一年以上七年
以下有期徒刑，併科七百萬元以下罰金）之規定刪除，移列於第
八條第四項，並提高其法定刑度為三年以上十年以下有期徒刑，
併科七百萬元以下罰金，經比較新舊法結果，以行為時之法律有
利於行為人，應適用行為時之槍砲彈藥刀械管制條例第十一條第
四項處斷。原審未依刑法第二條第一項規定為新舊法之比較適用
，即逕行適用舊法，自有違誤。(二)、本件查扣之土造子彈二十顆
，經內政部警政署刑事警察局鑑驗結果，「試射七顆」，均具殺
傷力，有該局九十二年三月十八日刑鑑字第０九二００二二六０
九號槍彈鑑定書一件存卷足憑（見偵卷第二０二至二０八頁）。
第一審判決於理由欄壹之一及原判決於理由欄貳之一之(一)亦均同
此說明（見一審判決第五頁第十六至十八行、原判決第七頁第二
三至二五行）。則送鑑定之二十顆子彈，依該槍彈鑑定書記載「
試射七顆」，既經試射七顆滅失後，其餘仍具殺傷力而屬違禁物
者似為十三顆，第一審判決卻認係二十顆，而對之為沒收諭知，
同有適用法則不當之違失，原判決未予糾正，遽予維持，併有可
議。以上或係檢察官上訴意旨所指摘，或為本院得依職權調查之
事項，被告亦上訴聲明不服，應認有將原判決關於丙○○未經許
可，持有可發射子彈具有殺傷力之改造槍枝部分撤銷發回更審之
原因。又依原判決認定之事實，被告犯罪後，刑法部分條文於九
十四年二月二日修正公布，並自九十五年七月一日施行。其中關
於罰金最低額之規定已有變更、關於罰金易服勞役之折算標準且
經修正提高；而中華民國罪犯減刑條例已於九十六年七月四日制
定公布，同年月十六日施行；案經發回，更審時宜併注意及之。
貳、上訴駁回（即常業重利）部分：
按刑事訴訟法第三百七十七條規定：上訴於第三審法院，非以判
決違背法令為理由，不得為之；是提起第三審上訴，應以原判決
違背法令為理由，係屬法定要件。如果上訴理由書狀並未依據卷
內訴訟資料具體指摘原判決不適用何種法則或如何適用不當，或
所指摘原判決違法情事，顯與法律規定得為第三審上訴理由之違
法情形不相適合時，均應認其上訴為違背法律上之程式，予以駁
回。本件原判決認定上訴人甲○○、乙○○、丙○○（下稱被告
等）有其事實欄所載之以犯重利罪為常業犯行，因而撤銷第一審
關於該部分之科刑及無罪判決，改判論被告等共同以犯重利罪為
常業，各處有期徒刑六月，併就甲○○、乙○○部分諭知易科罰
金之折算標準及就丙○○部分與違反槍砲彈藥刀械管制條例部分
所處之刑，定應執行之刑為有期徒刑一年八月，暨宣告相關之從
刑。已敘明其所憑之證據及認定之理由，而以被告等否認犯罪所
持之辯解為不足採，予以指駁綦詳。所為論敘，俱有卷存之證據
資料可資覆按，從形式上觀察，並無判決違背法令之情形存在。
被告等上訴意旨略稱：原判決認定被告等有貸放款項予黃銘輝、
許桂芳而牟取重利之常業犯行，但就黃銘輝及許桂芳借款當時係
如何急迫、輕率、無經驗等情，卻隻字未提，自有未洽云云。惟
查原判決已於事實欄第一段記載黃銘輝及許桂芳因急需現金週轉
，乃分別向被告等借款八萬五千元、四十五萬元，共計支付利息
各達三萬五千元、三十餘萬元等情，復於理由第貳欄第一段(二)之
一內援引黃銘輝及許桂芳警詢證詞及扣案如原判決附表二所示之
物為其認定所憑之依據。上訴意旨所執各詞，係對原判決已說明
論斷之事項，徒憑己意，重為爭辯，或任意指摘，顯與法律規定
得為第三審上訴理由之違法情形，不相適合。其等此部分上訴，
違背法律上之程式，均應予駁回。又原審判決後，中華民國九十
六年罪犯減刑條例固於九十六年七月四日公布，並自同年月十六
日施行，惟本件係從程序上駁回上訴，被告三人所犯此部分之罪
，如有中華民國九十六年罪犯減刑條例之適用，應另由檢察官或
受刑人聲請減刑，本院無從調查審酌，附為敘明。
據上論結，應依刑事訴訟法第三百九十七條、第四百零一條、第
三百九十五條前段，判決如主文。
中    華    民    國  九十七  年    六    月  二十六  日
                      最高法院刑事第九庭
                          審判長法官  洪  文  章
                                法官  王  居  財
                                法官  郭  毓  洲
                                法官  黃  梅  月
                                法官  邱  同  印
      本件正本證明與原本無異
                                      書  記  官
中    華    民    國  九十七  年    六    月   三十   日
                                                      v


司法院資訊處製作；財團法人民間司法改革基金會備份。
